【裁判字號】    90,易緝,5
【裁判日期】    900529
【裁判案由】    恐嚇取財
【裁判全文】
臺灣臺東地方法院刑事判決                              九十年度易緝字第五號
    公  訴  人  臺灣臺東地方法院檢察署檢察官
    被      告  甲○○
右列被告因恐嚇取財案件，經檢察官提起公訴（八十九年度偵緝字第三三號），本院
判決如左：
    主  文
甲○○連續意圖為自己不法之所有，以恐嚇使人將本人之物交付，處有期徒刑壹年。
    事  實
一、甲○○前因犯妨害風化案件，經本院於民國（下同）八十七年七月三日判處有期
    徒刑一年二月，緩刑三年，目前仍在緩刑中。甲○○因懷疑於八十八年四月六日
    所騎乘逆向超車致撞毀之車牌號碼ＷＷＶ－四九九號機車之化油器為丙○○、丁○○所竊取，於同年四月七日下午三時打電話喝令丙○○、丁○○至其住處即臺
    東縣卑南鄉○○村○○路一九六巷三五號，隨即毆打丙○○（傷害部分未據告訴
    ），且竟基於意圖為自己不法所有之概括犯意，(一)遂即恐嚇丙○○、丁○○：「
    每人須交付新臺幣（下同）二萬八千元，否則將取其等手腳」等語，致(1)丙○○
    心生畏懼，接續於同年四月七日至上開住處交付予甲○○一萬四千元；同年五月
    二十日凌晨一時三十分許，由伊姐乙○○及鄉民代表陳德三陪同下，於「文衡殿
    」前由甲○○簽下：丙○○願理賠二萬八千元，惟甲○○需保證今後不得以此事
    要求丙○○理賠或任何威脅，並保證丙○○生命安全之和解書後，交付受恐嚇之
    餘款一萬四千元。(2)丁○○心生畏懼，接續於同年四月七日起，先後向同學張程
    順借款一萬三千元、其他同學借款八千元、四千元、三千元後，陸續交付予甲○○。(二)復於同年五月十日打電話恐嚇丁○○，須於當日至臺東市龍宜旅社交付二
    萬元，致丁○○心生畏懼，由伊母親汪玉珍所有之交通部臺東郵局000000
    －0帳戶（下稱郵局帳戶）存款存摺提領現款後，由丙○○陪同下，於同日二十
    時許，於上開旅社交付甲○○上開金額。(三)後於同年五月十二日，再打電話恐嚇
    丁○○須於當日至臺東市復興國小前交付二萬元，致丁○○心生畏懼，由上開存
    摺提領二萬元後，於同日二十時許，在前揭國小前交付予甲○○二萬元。嗣為警
    查獲始知上情。
二、案經丙○○、丁○○訴由臺東縣警察局臺東分局報請臺灣臺東地方法院檢察署檢
    察官偵查起訴。
    理  由
壹、訊據被告甲○○固坦承曾向告訴人丙○○收取二萬八千元，惟否認係恐嚇取財，
    辯稱：係丙○○自願賠償伊之損害，且未對告訴人丁○○恐嚇及對其收取任何金
    錢云云。經查：
一、對事實欄 一、(一)(1)部分：
    業據告訴人丙○○指述綦詳（分別見警訊卷第三頁、本院九十年四月十九日、五
    月八日訊問筆錄），且丙○○受被告恐嚇取財一節，嗣為丙○○之父林振德、姐
    乙○○於同年五月十九日十八時許知悉後，恐丙○○之生命有危險，遂即於同年
    五月二十日凌晨一時三十分許，由鄉民代表陳德三偕同至「文衡殿」前，於被告
    簽下和解書後，收取一萬四千元等情，業據證人林振德、陳德三、乙○○證述在
    卷（分別見警訊卷第十二至十五頁、本院九十年四月十九日訊問筆錄參照），復
    有載有略以：(1)丙○○在不知情的情況下，拿取被告摩托車零件，經雙方和解，
    應被告要求理賠二萬八千元，(2)在民國八十八年五月二十日達成協議，(3)被告應
    保證今後不得以此事要求丙○○理賠或任何威脅，並保證丙○○生命安全之和解
    書，有和解書一紙附警訊卷第十七頁可資參照。故丙○○若非受被告之恐嚇取財
    而有生命危險之急迫性，則其家人何需連夜由鄉民代表陪同交付前揭款項並由被
    告簽立此後保障丙○○生命安全之和解書？是本院認丙○○上開指述應堪採信，
    被告對丙○○有恐嚇取財之犯行應堪認定。
二、對犯罪事實欄一、(一)(2)部分：
    業據告訴人丁○○指述在卷（見警訊卷第九至十頁、偵查卷第五五頁、本院九十
    年四月十九日、五月八日訊問筆錄），又丁○○自同年四月七日起，以繳機車罰
    款為由向張程順借款一萬三千元，由丙○○陪同交付被告後，陸續向同學借款八
    千元、四千元、三千元交付予甲○○一節，業據丙○○指述、證人張程順證述在
    卷（本院九十年四月十九日、五月八日訊問筆錄），參諸被告亦於警訊時供述：
    「丁○○於八十八年四月十八日同丙○○到我家交付五千元，事後交付一萬三千
    元，前後共交付一萬八千元」等語（見警訊卷第二頁），是縱丁○○交付被告款
    項之時間因日久而不復正確記憶，惟被告應確有向丁○○恐嚇取財收取上開金額
    之犯行無疑。
三、對犯罪事實欄一、(二)(三)部分：
    業據丁○○指稱綦詳（分別見警訊卷第十頁、偵查卷第五十七頁、本院九十年四
    月十九日、五月八日訊問筆錄），核與丙○○指述、證人王玉珍證述相符，是丁○○上開指述應堪採信，且參諸王玉珍所開立之上開郵局帳戶，自八十七年十二
    月至八十八年九月間，通常提領之金額僅為數百、千元、偶有萬餘元，惟八十八
    年五月十日及十二日丁○○交付被告款項之日，卻各提領顯逾平常數額之二萬五
    千元及二萬元，有交通部臺東郵局九十年五月二十一日第九○五一一○三－二○
    號函暨所附客戶歷史交易清單一紙在卷可稽，是益徵丁○○所述自上開郵局提領
    並先後二次交付被告各二萬元等語，應堪採信。
四、另參諸被告被竊之前揭機車化油氣，若換新則價格僅須一千八百元，有臺東市和
    興機車行函覆在卷可稽，惟被告卻向丙○○、丁○○收取顯超逾上開價格甚多之
    款項，若被告非施以恐嚇，則丙○○及丁○○何以急於短短逾一月間，即分別急
    迫籌得非己身所能負擔之款項，用以支付被告，以保生命安全。綜上所述，被告
    確有如犯罪事實欄所載之犯行，其前揭所辯不足採信。是本件被告連續恐嚇取財
    之犯行，事證明確，其犯行洵堪認定。
貳、核被告所為事實欄一、(一)(二)(三)之犯行，係均犯刑法第三百四十六條第一項恐嚇取
    財罪。被告先後多次恐嚇取財之犯行，時間緊接，方法相同，觸犯構成要件相同
    之罪，顯係基於概括犯意所為，應依刑法第五十六條之規定，論以連續犯，並加
    重其刑。被告就事實欄一、(一)以一犯行，分別對丙○○及丁○○觸犯恐嚇取財罪
    ，為想像競合犯，應依刑法第五十五條之規定，應從一重之恐嚇取財罪論處。爰
    審酌被告前因犯妨害風化案件，經本院於八十七年七月三日判處有期徒刑一年二
    月，緩刑三年，有臺灣高等法院被告全國前案紀錄表一紙在卷可稽，於在緩刑中
    更犯本案，被告雖表示目前就讀高中二年級，希望繼續就讀，且家中經濟困難、
    有父親需照顧等情，顯已知悔改，惟雖坦承收取部分之金額，卻否認有恐嚇取財
    之犯行，及考量其犯罪之動機、手段、對告訴人等所生之危害、犯行時已近成年
    之齡、與丙○○及丁○○等達成和解（丙○○及丁○○均表示放棄對被告一切損
    害賠償之請求，並希望被告此後不要再找伊等語，見本院九十年五月八日訊問筆
    錄參照）等一切情形，量處如主文所示之刑，以示儆懲。
據上論斷，應依刑事訴訟法第二百九十九條第一項前段，刑法第三百四十六條第一項
、第五十六條、第五十五條、罰金罰鍰提高標準條例第一條前段，判決如主文。
本案經檢察官李進榮到庭執行職務
中      華      民      國      九十     年      五     月    二十九    日
                                  臺灣臺東地方法院刑事庭
                                          法  官 陳兆翔
右正本證明與原本無異。
如不服本判決，應於判決送達後十日內向本院提出上訴狀。（須附繕本）
「切勿逕送上級法院」
                                          書記官 蘇美琴
中      華      民      國      九十     年      五     月    三十一    日
附記
刑法第三百四十六條第一項
意圖為自己或第三人不法之所有，以恐嚇使人將本人或第三人之物交付者，處六月以
上五年以下有期徒刑，得併科一千元以下罰金。


司法院資訊處製作；財團法人民間司法改革基金會備份。
